臺灣高等法院臺中分院刑事判決
111年度上訴字第756號

上  訴  人  
即  被  告  陳渙霖


上  訴  人  
即  被  告  陳祥瑋


上  二  人
共同輔佐人  陳榮雄



被告之共同
選任辯護人  張淑琪律師
上列上訴人等因毒品危害防制條例案件，不服臺灣臺中地方法院
110年度訴字第899號中華民國111年1月12日第一審判決（起訴案
號：臺灣臺中地方檢察署110年度偵字第7873、13236號），提起
上訴，本院判決如下：
    主  文
上訴駁回。
    事  實
一、陳渙霖係陳祥瑋之弟，陳渙霖、陳祥瑋均知其等所販賣之咖
    啡包內含毒品成分，不得非法販賣或持有，竟意圖營利，共
    同基於販賣第三級毒品4-甲基甲基卡西酮之犯意聯絡，自民
    國110年2月27日19時45分許起，陳祥瑋及陳渙霖於網際網路
    TIK TOK通訊軟體以其暱稱「台中看主頁私訊」之帳號與暱
    稱「阿斯」之喬裝買家之員警○○○聯繫毒品交易事宜後，約
    定於同日22時許在臺中市○○區○○路0段000號全聯福利中心龍
    井沙田店交易，旋於對話結束後，由陳渙霖駕駛車牌號碼00
    0-0000號自用小客車，前往上址與○○○會合。陳渙霖於同日2
    2時許，抵達臺中市龍井區沙田路5段、龍泉街口後，○○○旋
    登上該自用小客車副駕駛座，陳渙霖再駕車將○○○載往臺中
    市○○區○○路0段000巷00弄000號前，抵達後，陳渙霖將副駕
    駛座車窗搖下，由在車外等候之陳祥瑋持紅包袋1個，內有
    外包裝為大力水手卜派包裝，含有第三級毒品4-甲基甲基卡
    西酮之毒品咖啡包15包（驗前總毛重69.73公克，驗前總純
    質淨重2.11公克），將上開紅包袋1個交付給○○○，○○○並交
    付新臺幣（下同）6000元給陳祥瑋，而完成毒品交易，惟此
    為警方之誘捕交易而未遂。其後陳渙霖將○○○載返臺中市龍
    井區沙田路5段、龍泉街口時，為到場之員警上前逮捕，員
    警並自陳渙霖處起出如附表一所示之物。
二、案經桃園市政府警察局桃園分局報告臺灣臺中地方檢察署檢
    察官偵查起訴。
    理  由
一、認定犯罪事實所憑之證據及理由
　㈠上開犯罪事實，業經上訴人即被告陳渙霖（下稱被告陳渙霖
    ）、上訴人即被告陳祥瑋（下稱被告陳祥瑋）2人均坦承不
    諱，核與證人○○○於偵訊時之證述相符（見偵字第7873號卷
    第161至164頁），復有桃園市政府警察局桃園分局搜索扣押
    筆錄、扣押物品收據、扣押物品目錄表（見偵字第7873號卷
    第45至51頁）、員警職務報告書（見偵字第7873號卷第63至
    64頁）、臺北榮民總醫院110年3月4日北榮毒鑑字第C000000
    0號毒品成分鑑定書（見偵字第7873號卷第141頁）各1份、
    扣押物品清單2份（見偵字第7873號卷第171、205頁）、內
    政部警政署刑事警察局110年3月25日刑鑑字第1100025804號
    鑑定書（見偵字第7873號卷第213至214頁）1份、行車紀錄
    器錄影畫面翻拍照片5張（見偵字第7873號卷第65至67頁）
    、TIK TOK通訊軟體對話紀錄翻拍照片6張（見偵字第7873號
    卷第69至71頁）、查獲現場、扣案物品照片9張（見偵字第7
    873號卷第73至75、179至183、215至217頁）在卷可參，另
    有扣案之大力水手圖案毒品咖啡包15包、iPhone手機1支、
    行車紀錄器記憶卡1片在卷可佐，足認被告2人之自白與事實
    相符，堪以採信。
　㈡按販賣毒品者，其主觀上須有營利之意圖，且客觀上有販賣
    之行為，即足構成，至於實際上是否已經獲利，則非所問（
    最高法院93年度台上字第1651號判決意旨參照）。查被告陳
    渙霖於原審審理時自陳：本案販賣之咖啡包1包賣400元，每
    包約賺50元，共賣6000元等語（見原審卷第119頁），堪認
    被告2人販售毒品，有從中賺取價差以牟利之意圖甚明。
　㈢綜上所述，本案事證明確，被告2人之犯行均堪以認定，應予
    依法論科。
二、論罪科刑之理由
  ㈠核被告陳渙霖、陳祥瑋所為，均係犯毒品危害防制條例第4條
    第6項、第3項之販賣第三級毒品未遂罪。被告2人因販賣而
    扣得之如附表一編號1所示之物，經內政部警政署刑事警察
    局鑑定，該局隨機抽取編號A10鑑定，雖檢出第三級毒品4-
    甲基甲基卡西酮成分，惟依據抽測純度質，推估編號1至15
    均含4-甲基甲基卡西酮之驗前總純質淨重約2.11公克，此有
    內政部警政署刑事警察局110年3月25日刑鑑字第1100025804
    號鑑定書（見偵字第7873號卷第213至214頁），足認被告2
    人持有第三級毒品純質淨重未達5公克以上，其等持有第三
    級毒品之行為尚不構成犯罪，自無持有之低度行為，為販賣
    之高度行為所吸收之問題，併此敘明。
  ㈡被告陳渙霖、陳祥瑋就本案犯行，有犯意聯絡及行為分擔，
    為共同正犯。
  ㈢刑之減輕事由之說明：
　⒈被告2人已著手販賣第三級毒品犯行之實施，因佯裝為買家之
    員警自始欠缺購毒真意而不遂，為未遂犯，乃依刑法第25條
    第2項規定，按既遂犯之刑度減輕其刑。
　⒉按犯第四條至第八條之罪於偵查及歷次審判中均自白者，減
    輕其刑，毒品危害防制條例第17條第2項定有明文。查被告2
    人就所犯販賣第三級毒品未遂罪，於偵查及歷次審判中均自
    白，應依毒品危害防制條例第17條第2項規定減輕其刑。被
    告2人同時有上開減刑規定適用，應依刑法第70條規定依法
    遞減輕之。
  ㈣原審認被告2人之犯行事證明確，適用刑事訴訟法第299條第1
    項前段、毒品危害防制條例第4條第3項、第6項、第17條第2
    項、第19條第1項、刑法第11條、第28條、第25條第2項、第
    38條第1項等規定，並以行為人之責任為基礎，審酌被告陳
    渙霖、陳祥瑋明知毒品對社會秩序及國民健康危害至深且鉅
    ，又嚴重影響社會治安，且施用毒品者容易上癮而戒除不易
    ，竟無視國家杜絕毒品犯罪之禁令，竟為圖自己利益，販售
    第三級毒品，其行為對社會具有相當之危害性；兼衡被告陳
    渙霖、陳祥瑋販賣第三級毒品之動機、目的、對象、次數、
    數量及交易金額等犯罪情節；另考量其等素行、坦認犯罪之
    犯後態度及被告陳渙霖自陳高職畢業之智識程度、職業為在
    工地做泥作、日薪1200元、未婚、扶養祖母等家庭生活及經
    濟狀況等一切情狀（詳見原審卷第123頁）、被告陳祥瑋自
    陳高職畢業之智識程度、職業為在工地做泥作、日薪1200元
    、未婚、賺錢補貼家計等家庭生活及經濟狀況等一切情狀（
    詳見原審卷第123頁），對被告陳渙霖量處有期徒刑2年，對
    被告陳祥瑋量處有期徒刑1年10月，暨敘明沒收之理由（詳
    後述沒收部分），經核其認事用法均無違誤，量刑亦屬妥
    適，並無過重或失輕之情事，被告2人上訴意旨均稱其2人為
    初犯，請求從量刑，並請求為緩刑之宣告，其等上訴均無理
    由（不宜宣告緩刑之理由詳後述㈤），應予駁回。
  ㈤被告2人雖前未曾受有期徒刑以上刑之宣告，且其2人上訴意
    旨及辯護人之辯護意日均請求對被告2人宣告緩刑，惟考量
    被告陳渙霖自陳其有施用K他命、毒品咖啡包等毒品（見偵
    字第7873號卷第198頁），被告陳祥瑋亦自陳其知悉陳渙霖
    施用毒品咖啡包之事實（見偵字第7873號卷第154頁），則
    被告2人應當知悉其等販賣第三級毒品之行為，非但危害施
    用者之身心健康且影響社會秩序，又被告2人雖尚年輕，然
    其等共同販賣扣案之大力水手圖案毒品咖啡包15包，價金共
    6000元，預計1包獲利50元等情，業已認定如前，且由被告2
    人與證人○○○之TIK TOK對話內容「（吳）哥，有微信嗎？（
    被告）先抖音聯絡，第一次交易成功才會給」（見偵字第78
    73號卷第70頁）等情，可知被告2人本案犯行雖未既遂，但
    亦非偶發為之，其2人無視於國家對於杜絕毒品犯罪之禁令
    ，所為殊不可取，均不宜為緩刑之宣告。
三、沒收部分：
  ㈠按違禁物，不問屬於犯罪行為人與否，沒收之，刑法第38條
    第1項定有明文。扣案如附表一編號1所示之物，經送鑑定結
    果，含有第三級毒品4-甲基甲基卡西酮之成分，屬毒品危害
    防制條例第2條第2項第3款所稱之第三級毒品，已如上述，
    均屬違禁物，應依刑法第38條第1項規定宣告沒收，包裝前
    開毒品之包裝袋與殘留其上之毒品當已無法析離應視同毒品
    而併諭知沒收，至於鑑定耗損之毒品則不另為沒收之諭知。
  ㈡按犯毒品危害防制條例第4條至第9條、第12條、第13條或第1
    4條第1項、第2項之罪者，其供犯罪所用之物，不問屬於犯
    罪行為人與否，均沒收之，毒品危害防制條例第19條第1項
    定有明文。經查，被告陳渙霖於審理時自陳：扣案iPhone手
    機1支是我的，用來跟購買毒品之對象聯繫使用等語（見原
    審卷第119頁），足認扣案如附表一編號2所示iPhone手機1
    支為供本件犯罪之用，爰依上開規定宣告沒收。
  ㈢按倘行為人原即有販賣毒品營利之犯意，而其交易未完成，
    係遭司法警察（官）於調查時，以辦案技巧，備款佯稱有意
    購買毒品，進而查獲者，因該款實係供調查證據所使用之工
    具，顯非行為人因犯罪所得之財物，自不生沒收問題，最高
    法院96年度台上字第175號刑事判決參照。查本件被告2人販
    售本件第三級毒品之價格為6000元，且為被告陳祥瑋所受領
    等情，業經被告2人分別供承在卷，惟上開6000元係由喬裝
    買家之員警所交付，係供調查證據所使用之工具，且被告陳
    祥瑋於偵查中業已將上開6000元返還○○○等情，業經證人○○○
    陳述明確（見偵字第7873號卷第164頁），是不予宣告沒收
    ；至於其餘扣案如附表二所示之物，被告陳渙霖於原審審理
    時自陳：扣案如附表二編號1所示之物是我自己要施用的，
    編號2所示之物則是我之前施用K他命留下的，編號3則是車
    上行車紀錄器記憶卡等語（見原審卷第119頁），均非與本
    案犯罪相關之物，復無其他積極證據足證該等物品與被告2
    人之本案犯罪有關，爰均不予宣告沒收，附此敘明。
據上論結，應依刑事訴訟法第368條，判決如主文。
本案經檢察官陳振義提起公訴，檢察官張慧瓊到庭執行職務。
中　　華　　民　　國　　111 　年　　5 　　月　　31　　日
            刑事第十一庭　  審判長法　官　張意聰
                                  法　官　周瑞芬
                                  法　官　陳慧珊
以上正本證明與原本無異。
如不服本判決應於收受送達後二十日內向本院提出上訴書狀，其
未敘述上訴理由者，並得於提起上訴後二十日內向本院補提理由
書（均須按他造當事人之人數附繕本）「切勿逕送上級法院」。
因疫情而遲誤不變期間，得向法院聲請回復原狀。

                                  書記官  李淑芬
　　　　　　　　　　　　　　　　　
中　　華　　民　　國　　111 　年　　5 　　月　　31　　日
【附錄本案論罪科刑法條】
毒品危害防制條例第4條：
（第3項）製造、運輸、販賣第三級毒品者，處7年以上有期徒刑
，得併科新臺幣1千萬元以下罰金。 
（第6項）前五項之未遂犯罰之。

附表一：扣案應予宣告沒收之物一覽表
編號 扣案物品 備註 1 大力水手圖案毒品咖啡包15包（含包裝袋15個） 驗前總毛重：69.73公克，驗前總淨重：52.91公克 2 iPhone手機1支（含SIM卡1張） 門號：0000000000，IMEI：000000000000000、000000000000000號 

附表二：扣案不予宣告沒收之物一覽表
編號 扣案物品 1 外包裝為BURBERRY字樣之毒品咖啡包3包（驗前總毛重19.35公克，驗前總純質淨重0.45公克） 2 K盤1組 3 行車紀錄器記憶卡1片